臺北高等行政法院簡易判決　　　　　　　　　　　　　九十一年度簡字第四○四號
　　原　　　告　甲○○
　　訴訟代理人　丁○○
　　被　　　告　桃園縣稅捐稽徵處
　　代　表　人　乙○○處長）.
　　訴訟代理人　丙○○
右當事人間因地價稅事件，原告不服桃園縣政府中華民國九十一年三月二十日府法訴
字第○九一○○五六三二六號訴願決定，提起行政訴訟。本院判決如左：
　　主  文
訴願決定及原處分（即復查決定）均撤銷。
訴訟費用由被告負擔。
　　事  實
一、事實概要：
    本件被告以原告民國（下同）八十三年至八十六年地價稅依序為新台幣（下同）
    七一、九六四元、七四、三四三元、七四、一四五元及七一、二二六元，原告均
    逾未繳，遂依稅捐稽徵法第二十條規定，按滯納數額加徵滯納金各為一○、六八
    ○元，一一、一五一元，一一、一二一元及一○、六八三元，原告以其均依規定
    在繳納期間內申請更正，向被告申請免加徵滯納金，被告以系爭地價稅案，係核
    課處分確定並已移送法院強制執行之欠稅案件，依財政部七十九年九月四日台財
    稅第七九一一九六三一○號函釋規定，於九十年七月二十七日以九○桃稅溪財字
    第九○○○九八七○號函否准所請。原告不服，提起訴願，經遭駁回，遂向本院
    提起行政訴訟。
二、兩造聲明：
　(一)原告聲明求為判決：
    請撤銷原處分，依法免徵滯納金。
　(二)被告聲明求為判決：
    原告之訴駁回，訴訟費用由原告負擔。
三、兩造之陳述：
　(一)原告主張之理由：
    1.原告從八十二年起一直連續不斷陳情申復，並無中斷，金額從數十萬修正至數
      萬，其間與桃園縣政府有過三次訴願之行政救濟，錯誤而更正達百分之一千以
      上，為免遭受不當損失，乃提起行政訴訟。
    2.按八十三年地價稅繳款期限延為八十五年一月三十日（非被告所述八十四年四
      月十四日），原告已於八十五年一月三十日申復「俟行政救濟程序終結確定後
      ，再行處理」；八十四年地價稅已於八十五年四月六日申復，因此在申復更正
      中移送法院強制執行，違反稅捐稽徵法之規定。而八十六年地價稅係因其更正
      或無故以都市計劃公共設施保留地徵千分之六地價稅，明顯違法，而經不斷陳
      情及稅處多次查詢，於八十九年三月二十日獲更正，而以八十七年十月十日國
      慶休假日移送法院強制執行，顯然有誤。被告應俟行政救濟程序終結更正錯誤
      後，再行補單方屬合法，以已移送法院之理由加徵滯納金，係屬違法。
    3.大溪分處於八十三年十二月二十三日以簡便行文表：「俟先生向縣府申復情形
      再議。」八十五年六月三日簡便行文表：「經查尚在行政救濟中（訴願），俟
      確定再辦。」八十八年一月二十一日函：「．．．土地地價稅乙案，俟查詢相
      關單位函復後再行辦理。」皆仍屬申復更正辦理中，足證經移送法院強制執行
      違法，而以此錯誤之移送作為徵收滯納金之依據，更屬違法。
    4.按是否可以退稅抵稅，大溪分處先以八十五年六月三日簡便行文表：「先生申
      請以溢繳八十二年地價稅抵繳．．．俟確定再辦」已同意有案，但先前以八十
      五年一月十六日如訴願決定所引理由「．．．不得以上項退稅抵繳」係屬前令
      ，基於後令優於前令及儘量有利於申請當事人之原則，應可抵繳，且若稅額可
      確定更正補單，為何溢繳部分不能確定退稅，何況溢繳達數十萬元，直至八十
      九年才准辦，惟加徵滯納金實屬無理。
    5.綜上所述，請判決如原告訴之聲明云云。
  (二)被告主張之理由：
    1.按「依稅法規定逾期繳納稅捐應加徵滯納金者，每逾二日按滯納數額加徵百分
      之一滯納金；逾三十日仍未繳納者，移送法院強制執行。」「納稅義務人對於
      核定稅捐如有不服，應依規定格式，敘明理由，連同證明文件，依左列規定，
      申請復查：一、依核定稅額通知書所載有應納稅額者，應於繳款書送達後，於
      繳納期間屆滿翌日起算三十日內，申請復查。」為稅捐稽徵法第二十條及第三
      十五條第一項第一款所明定。次按「核課處分確定後，已移送法院強制執行之
      欠稅案件，在執行中，經稅捐稽徵機關本於職權更正應納稅額者，應將更正結
      果通知納稅義務人並函請法院就更正後之稅額執行，毋庸再重新發單。」為財
      政部七十九年九月四日台財稅第七九一一九六三一○號函釋有案。
    2.原告主張自八十二年起一直連續不斷陳情申復，其地價稅金額亦經修改數次，
      故在申復及更正中，被告將系爭年度地價稅事件移送法院執行，違反稅捐稽徵
      法之規定，更不合事理，且八十七年十月十日為國慶休假日，被告將其八十六
      年地價稅移送法院強制執行，亦顯然有誤云云，查「．．．公共設施尚未完竣
      地區、依法限制建築地區、依法不能建築地區及公共設施保留地等之地區範圍
      ，如有變動，工務（建設）機關應於每年二月底前，將變動地區範圍送地政機
      關及農業主管機關。」「私有無償提供公共巷道或廣場用地應由工務、建設主
      管機關或各鄉鎮市（區）公所建設單位，列冊送稽徵機關辦理」分別為土地稅
      法施行細則第二十五條第一項及土地稅減免規則第二十二條第一項第五款所明
      定，原告雖於八十二年起主張其所有土地部分非屬公共設施完竣之範圍或為公
      設施保留地（道路用地），惟未獲相關權責單位之核認前，被告尚不得逕依原
      告主張即予以免課徵地價稅。
    3.次查，原告八十三年至八十六年度地價稅繳款書經被告改訂繳納期間後，其各
      年度繳納期間屆滿日為八十四年四月十四日、八十五年五月二十三日、八十九
      年九月八日及八十七年九月八日，被告並於八十四年三月十五日、八十五年四
      月二十三日、八十九年八月三十日及八十七年七月三十一日分別將前揭繳款書
      送達原告，原告系爭各年度地價稅雖屢向被告陳情、更正或異議，惟均未在稅
      捐稽徵法第十七條暨第三十五條第一項第一款規定期限內申請更正或復查，依
      稅捐稽徵法三十四條第三項第一款規定係屬確定案件，原告八十三年至八十六
      年地價稅逾繳納期限仍未繳納，被告依稅捐稽徵法第二十條規定，按滯納數額
      加徵滯納金，尚無不合。再查，八十七年十月十日為原告八十六年地價稅經被
      告移送法院強制執行之電腦登錄日期，復因八十六年地價稅原告未在前揭稅捐
      稽徵法規定之期限內申請更正或復查，不論該日期是否為被告所誤登，亦未影
      響原告系爭年度地價稅屬確定案件之事實。
    4.原告主張被告於八十五年一月六日雖函復「．．．至八十三、八十四年度地價
      稅額目前作業須依開立各年稅單繳納，不得以上項退稅抵減。」，惟被告嗣於
      八十五年六月六日（原告誤植為三日）函覆「先生以溢繳八十二年地價稅抵繳
      ．．．俟確定再辦」，已同意有案，基於後令優於前令及儘量有利於當事人之
      中央法規標準法之原則，應可抵繳，原告予以加徵滯納金實在無理乙節，查被
      告於八十五年六月三日申請以溢繳八十二年地價稅抵繳八十四年地價稅時，其
      八十四年地價稅已逾被告改訂之繳納期限（八十五年五月二十三日）。次查，
      原告八十二年度地價稅有無溢繳稅款，於被告查證階段，原告尚不得以其八十
      二年度地價稅經更正後將有鉅額溢繳稅款，而主張被告得以該溢繳稅款抵繳其
      系爭各年度之地價稅，況原告八十二年度地價稅於八十九年三月二十日及九十
      年六月二十日經被告更正原核定稅額後，始有溢繳稅款，故原告系爭四年度之
      地價稅已逾繳納期限仍未繳納，依稅捐稽徵法第二十條規定，即應按滯納數額
      加徵滯納金。
    5.綜上所述，原告之訴應認為無理由，請判決駁回原告之訴等語。
　　理  由
一、查原告起訴時，被告代表人原為黃國精，九十一年九月一日變更為乙○○，並已
    具狀聲明承受訴訟，合先明。
二、本件被告以原告八十三年至八十六年地價稅依序為七一、九六四元、七四、三四
    三元、七四、一四五元及七一、二二六元，原告均逾期未繳，乃依稅捐稽徵法第
    二十條規定，加徵滯納金各為一○、六八○元，一一、一五一元，一一、一二一
    元及一○、六八三元。
三、原告不服，主張被告自八十二年起核課原告之地價稅，稅額高達二八五○六二元
    ，溢徵逾二十萬元，就八十三年至八十六年之地價稅，原告申請以溢徵之稅款抵
    扣，因被告更正及扣抵費時，非可歸責於納稅義務人，依財政部七十年一月三日
    台財稅第三○○○九號函釋「納稅義務人認為繳納通知書所載內容有誤，依稅捐
    稽徵法第十七條之規定，於繳納期間內申請查對更正時，．．．其因稽徵機關作
    業關係，在限繳日期屆滿後始行答復者，縱經查對結果並無錯誤，仍應改訂繳納
    期間．．．」規定，全案應免加徵滯納金等語。
四、被告則辯稱，原告八十三年至八十六年度地價稅繳款書經被告改訂繳納期間後，
    其各年度繳納期間屆滿日為八十四年四月十四日、八十五年五月二十三日、八十
    九年九月八日及八十七年九月八日，被告並於八十四年三月十五日、八十五年四
    月二十三日、八十九年八月三十日及八十七年七月三十一日分別將前揭繳款書送
    達原告，原告系爭各年度地價稅雖屢向被告陳情、更正或異議，惟均未在稅捐稽
    徵法第十七條暨第三十五條第一項第一款規定期限內申請更正或復查，依稅捐稽
    徵法三十四條第三項第一款規定係屬確定案件，原告八十三年至八十六年地價稅
    逾繳納期限仍未繳納，被告依稅捐稽徵法第二十條規定，按滯納數額加徵滯納金
    ，尚無不合。且原告於八十五年六月三日申請以溢繳八十二年地價稅抵繳八十四
    年地價稅時，其八十四年地價稅已逾被告改訂之繳納期限（八十五年五月二十三
    日）。況原告八十二年度地價稅有無溢繳稅款，於被告查證階段，原告尚不得以
    其八十二年度地價稅經更正後將有鉅額溢繳稅款，而主張被告得以該溢繳稅款抵
    繳其系爭各年度之地價稅，況原告八十二年度地價稅於八十九年三月二十日及九
    十年六月二十日經被告更正原核定稅額後，始有溢繳稅款，故原告系爭四年度之
    地價稅已逾繳納期限仍未繳納，依稅捐稽徵法第二十條規定，即應按滯納數額加
    徵滯納金云云。
五、按「納稅義務人對於因適用法令錯誤或計算錯誤溢繳之稅款，得自繳納之日起五
    年內提出具體證明，申請退還。」「納稅義務人應退之稅捐，稅捐稽徵機關應先
    抵繳其積欠，並於扣抵後通知納稅義務人。」稅捐稽徵法第二十八條第一項、第
    二十九條分別定有明文。本件被告課徵原告所有坐落在桃園縣土地之八十二年地
    價稅計二八五○六二元，嗣經原告申請更正，被告查對後，曾於八十四年三月十
    四日以八十四桃稅溪貳字第三三二五號函復原告，其說明欄略稱：「．．．(三)同
    段（指桃園縣龍潭鄉○○○段大湖底小段）二七─五八、─一三二、─一六○、
    ─一六一、─一六六、─一六七、─一六八地號等七筆土地公設未完竣仍做農用
    ，應課徵田賦。(四)同段二七─八二、─八四、─一二四、─一二七地號等六筆土
    地供使用道路或編定為道路未使用，依土地稅減免規則第九條及第十一條均更正
    免稅。三以上更正均自八十二年度起生效。」等語，此有上開書函附在原處分卷
    可稽。原告收受被告上開書函後，雖曾對該書函說明欄第一二所載仍應課徵地價
    稅部分再申請更正，惟就上開被告已准改課田賦及准予免稅部分並無不服申請更
    正之必要，該部分被告不課徵原告地價稅，自屬已處分確定之案件，就該部分原
    課徵之地價稅，依首開法條之規定，被告即應退還原告，本件被告始終未退還該
    部分之稅款，則被告即應以之扣抵原告其後年度所欠地價稅。從而，在扣抵之範
    圍內，被告即不應再加徵其滯納金。本件被告未就已確定應退還原告之稅款先予
    扣抵原告之欠稅，將應退之稅款留置於公庫，卻就原告其他年度之欠稅加徵滯納
    金，顯有違上開法條之規定，訴願決定予以維持亦非妥適，均應予以撤銷，由被
    告查明其八十四年三月十四日以八十四桃稅溪貳字第三三二五號函所載不課徵原
    告地價稅，應予退還之金額若干，予以扣抵原告其後年度所欠之地價稅，並在扣
    抵之範圍內，不得加徵原告之滯納金，以示公允，並維法制。
據上論結，本件原告之訴為有理由，爰依行政訴訟法第二百三十六條、第一百九十五
條第一項後段、第九十八條第三項前段，判決如主文。
中　　華　　民　　國　　九十三　　　年　　　一　　　　月　　二十九　    日
                     臺 北 高 等 行 政 法 院   第 七 庭
                                                    法  官　林金本
右為正本係照原本作成。
本件以訴訟事件所涉及之法律見解具有原則性者為限，始得於本判決送達後二十日內
向本院提出上訴狀並表明上訴理由，如已於本判決宣示後送達前提起上訴者，應於判
決送達後二十日內補具上訴理由（均按他造人數附繕本），且經最高行政法院許可後
方得上訴。
中　　華　　民　　國　　九十三　　　年　　　一　　　　月　　二十九　    日
　　　　　　　　　　　                　　　　　　　書記官　簡信滇
